【裁判字號】    89,判,299
【裁判日期】    890128
【裁判案由】    虛報進口貨物
【裁判全文】
行  政  法  院  判  決                            八十九年度判字第二九九號
    原      告  宏鋼股份有限公司
    代  表  人  甲○○○
    被      告  財政部基隆關稅局
右當事人間因虛報進口貨物事件，原告不服財政部中華民國八十八年一月五日台財訴
字第八七○四七一六三七號再訴願決定，提起行政訴訟。本院判決如左︰
    主  文
原告之訴駁回。
    事  實
緣原告（原名東謚汽車實業股份有限公司八十二年五月十日申准變更為宏鋼股份有限
公司）於民國七十八年九月十六日委由康迅企業有限公司向被告報運自美國進口汽車
乙批 （進口報單號碼：第ＡＡ\ＢＣ\七八\七六○八\九一一二號）， 原申報完稅價
格為新台幣（以下同）五○二、六三七元，經被告依據關稅法第五條之一規定先行押
款放行。嗣財政部關稅總局驗估處據報，函請駐外單位查證結果，原告報關時檢附之
發票雖為國外供應商所核發，惟所列價格係配合原告開發信用狀金額之部分貨款，其
餘貨款另由原告電匯入國外供應商帳戶內，且經該處查得系爭來貨之實際交易價格為
六五二、四四四元，原告顯有繳驗不實發票，虛報進口貨物價值，偷漏關稅、貨物稅
之違法行為。被告乃依據海關緝私條例第三十七條第一項及同條例第四十四條規定，
科處原告所漏進口稅二倍罰鍰計一二七、三三六元，及追繳其所漏進口稅捐一○八、
一○三元（含進口關稅五八、三四一元、商港建設費六八七元、貨物稅四九、○七五
元）；另按稅捐稽徵法第五十條之二規定轉據行為時貨物稅條例第十八條第一項第十
四款及第二項規定，科處所漏貨物稅額二倍之罰鍰計一○七、一一二元，並追徵貨價
九三二、九九四元。原告不服，聲明異議，因無扣押物可資抵付罰鍰及追徵稅款，被
告遂為異議不予受理之通知，原告猶未甘服，循序提起訴願、再訴願，亦均遭以程序
不合駁回，嗣訴經本院八十四年度判字第六二四號判決略以：「依貨物稅條例或稅捐
稽徵法之規定，對於納稅義務人不服課徵貨物稅之處分，並無需提供擔保或繳納保證
金，始得聲明不服之明文。準此，被告於原告不服其代徵系爭進口貨物之貨物稅部分
，併案聲明異議時，率依海關緝私條例第四十九條規定通知原告限期繳納異議保證金
或提供同額擔保，始予辦理，進而於原告未依限辦理，竟從程序駁回，是否得謂無逾
越法律授權或容認之範圍，依上說明，非無研究餘地．．．」為由，將再訴願決定、
訴願決定及原處分均撤銷，責由被告另為適法之處分。案經被告重核結果，於八十四
年七月七日以關緝保字第三三○一審（更）號函通知原告限於文到之次日起十四日
內繳納所漏進口稅罰鍰金額二分之一保證金九二、八三九元或提供同額擔保（即僅須
繳納偷漏進口稅部分之異議保證金），原告不服，再聲明異議，惟未獲變更，復經提
起訴願、再訴願，亦均遭駁回。嗣訴經本院八十五年十二月二十六日八十五年度判字
第三二○六號判決略以：「．．．查貨物稅條例於七十九年一月二十四日修正，首開
行為時貨物稅條例第十八條第一項第十四款規定修正為現行法第三十二條第一項第十
款規定：『納稅義務人有左列情形之一者，除補徵稅款外，按補徵稅額處五倍至十五
倍罰鍰：一、  ．．．十、國外進口之應稅貨物，未依規定申報者。』刪除沒入及追
徵貨價之規定。而查八十五年七月三十日修正公布之稅捐稽徵法第四十八條之三規定
『納稅義務人違反本法或稅法之規定，適用裁處時之法律。但裁處前之法律有利於納
稅義務人者，適用最有利於納稅義務人之法律』，所稱『裁處』，依修正理由說明，
包括訴願、再訴願及行政訴訟之決定或判決。準此，稅捐稽徵法第四十八條之三修正
公布生效時仍在復查、訴願、再訴願及行政訴訟中，尚未裁罰確定之案件均有該條之
適用。本件追繳貨價及科處罰鍰部分究應適用裁處前法律或裁處時法律，始為『最有
利於納稅義務人之法律』，非無斟酌餘地．．．」為由，將再訴願決定、訴願決定及
原處分關於追繳貨價及違反貨物稅條例科處罰鍰部分均撤銷，由被告另為適法之處分
，其餘之訴駁回。案經被告重核結果，改依現行貨物稅條例第三十二條第十款之規定
，科處原告所漏貨物稅額五倍之罰鍰計二六七、七○○元。原告仍有不服，復聲明異
議及提起訴願、再訴願均遭駁回，遂提起行政訴訟。茲摘兩造訴辯意旨於次：
原告起訴意旨略以：一、進口小汽車完稅價格之核定，原則上係以該貨物銷售至我國
的實付或應付之交易價格為基礎（關稅法第十二條第一項本文），惟如原申報價格與
代理商自原廠進口相同或類似車型之價格相較尚有價差，且海關不採認進口人提供之
價格證明，海關即另依關稅法第十二條之二至之六規定重計核定之。又因進口小汽車
屬高單價貨物，除關稅總局驗估處核定列為A1級汽車代理商進口汽車案件，及部分歐
製美規車系准按「先放後核」通關方式辦理外，其餘進口案件各通關單位均須逐案以
傳真機送驗估處查價，並依關稅法第五條之一規定，按驗估處所提供參考價格先予押
款放行，放行後再逐案依驗估處核定價格課稅。財政部關稅總局為免除估價制度之漫
無標準，並防止廠商高價低報，本身早已制定一套估價標準，只要廠商接受其增估（
其性質為行政處分）之結果完稅，實無所謂逃漏關稅之問題；若廠商不接受其增估之
結果，認為其出具之資料為真實，並據以完稅者，事後經查證其交易價格不實，在此
種情形，始有違反海關緝私條例第三十七條第一項第二、三款可言，此不可不辨。且
依財政部六十八年台財關第二三六七三號函規定，海關對稅則及完稅價格之核定以一
次為限，核定之後不得再行增估補稅。其規定既係如此，被告何能於完稅價格核定，
原告依據其核定之價格完稅之後，復再諭令原告補稅，並依海關緝私條例第三十七條
第一項、貨物稅條例第三十二條第十款處罰鍰之理。二、上述關稅總局增估核稅之法
源依據為何﹖即原關稅法第十二條第一項但書之規定，依該但書之規定「但於實施交
易價格課稅之過渡期間，為簡化關稅課徵，海關得對部分貨物編製進口貨物完稅價格
表，報經財政部核准，以表列價格為課稅依據」，依據此規定，不論進口人報關時檢
附之單據及交易價格是否實在，其貨價均依財政部關稅總局立定之標準核估，亦自無
逃漏稅可言。就行政法之法理而論，其可罰性已因行政機關行政行為之介入而滌除，
是以進口人報運貨物進口應負繳驗真實發票之作為義務雖仍不得免除。但其可罰性卻
因行政機關（財政部關稅總局驗估處及海關）之增估作業及進口人接受此一增估結果
完稅而免除。就現行制度言之，海關對於申請報關進口貨物所應課之關稅、貨物稅等
乃採實質審查主義，意即進口商申報交易價格後，海關並非一以進口商申報之交易價
格課稅，而係另依職權核定完稅價格。就結果而言，進口商所據以完稅之交易價格乃
海關依職權核定之價格，而非其原先自己申報之交易價格，爾後海關發現當時申報之
完稅價格不實在，仍不得諭令補稅或課罰，此乃採職權審查主義必然之結果（參閱最
高法院八十二年台非字第四○二號判決）。然在本案中，被告對於依增估方式結案之
案件仍寄發處分書予以課罰，與實質審查主義之精神大相逕庭，使業者無所適從，其
處分自屬違法。三、核再訴願決定所以維持原處分之理由均係基於本位主義及故意曲
解估價制度之原意，且被告所以於增估後復寄發處分書，實係源於欲獲得緝私金之
故，鈞院不可不查，其處分核定之以上說明實有重大違法處，訴願及再訴願決定均予
維持，同屬違法，請鈞院准將原處分撤銷，以維護原告之合法權益等語。
被告答辯意旨略稱：(一)按報運貨物進口而有繳驗偽造、變造或不實之發票或憑證者，
得情節輕重，處以所漏進口稅額二倍至五倍之罰鍰，或沒入或併沒入其貨物，為海
關緝私條例第三十七條第一項所明定，及按同條例第四十四條規定，有違反本條例情
事者，除依本條例有關規定處罰外，仍應追徵其所漏或沖退之稅款。另按現行貨物稅
條例第三十二條第十款規定，國外進口之應稅貨物，未依規定申報者，除補徵稅款外
，按補徵稅額處五倍至十五倍罰鍰。經查本案依據前述事實，原告已有繳驗不實發票
，逃漏關稅及貨物稅之情事，被告依據鈞院八十五年度判字第三二○六號判決意旨，
關於追繳貨價及貨物稅條例科處罰鍰部分，乃依八十五年七月三十日修正之稅捐稽徵
法第四十八條之三規定，採裁處前之法律有利納稅義務人者適用最有利於納稅義務人
之法律，改處所漏貨物稅額五倍罰鍰計二六七、七○○元，於法並無不合。(二)按從價
課徵關稅之進口貨物，其完稅價格以該進口貨物之交易價格作為計算根據，為關稅法
第十二條第一項前段所明定。故除不合於上述規定者，始有關稅法第十二條之二按同
類貨物之完稅價格核定之適用。本案雖先經被告按同類貨物查得完稅價格辦理抵繳退
押在卷，惟既經查得確有繳驗不實發票，虛報貨物價格之實證，被告即應依據關稅法
第十二條規定，按查得之正交易價格作為完稅價格之課稅依據。查本案原告報運貨
物進口，提供不確實之價格資料，被告於未發現本案不法情事前，依關稅法第十二條
之二規定依職權核定之價格，低於實際交易價格應為原告所明知，是故原告既以繳驗
不實發票之不正當方法提供不實之價格資料，致使被告無法為正確之核價，原告明知
而故陷行政處分錯誤，其虛報貨物價格之意圖至臻明確，被告據以論處並無不合。另
查按報運貨物進口而有繳驗偽造、變造或不實之發票或憑證者，得情節輕重，處以
所漏進口稅額二倍至五倍之罰鍰，或沒入或併沒入其貨物，為海關緝私條例第三十七
條第一項所明定，且按同條例第四十四條規定，有違反本條例情事者，除依本條例有
關規定處罰外，仍應追徵其所漏或沖退之稅款。另按行為時貨物稅條例第十八條第一
項第十四款及第二項規定國外進口之應稅貨物，未依規定申報者，除補徵稅款外，按
補徵稅額科二倍至十倍之罰鍰併沒入其貨物或追繳貨價。惟本案系爭貨物經鈞院八十
五年度判字第三二○六號判決：關於違反貨物稅條例追繳貨價及科處罰鍰部分均撤銷
另為適法之處分，其餘之訴駁回。被告依據上開鈞院判決旨意，以最有利於納稅義務
人之法律規定，改依現行貨物稅條例第三十二條第十款規定，科處所漏貨物稅額五倍
之罰鍰計二六七、七○○元，於法並無不當。又查財政部六十八年十一月三十日台財
關第二三六七三號函釋，僅係對先放後核案件，海關於事後審查時，如有應補稅款者
，以核定一次為限。並不包括納稅義務人繳驗不實發票，虛報貨物價值情形，是該函
釋不適用於本件違規情形，再核原告既經被告查得有繳驗不實發票虛報貨物價格之實
證，被告依相關法令規定核處，於法有據，此與原告所訴稱其可罰性因行政機關行政
行為介入而免除無關。原告訴訟理由顯有誤解，不足為採。綜上所述，原告繳驗不實
發票，虛報貨物價值，偷漏進口稅及貨物稅之違法行為，至為明確，殊堪認定，原告
之訴顯無理由，擬請予以駁回等語。
    理  由
一、查本件原告進口系爭汽車所生逃漏稅，其中補徵偷漏貨物稅四九、○七五元部分
    ，經本院八十五年度判字第三二○六號判決駁回原告之訴，均告確定。而本件僅
    就偷漏貨物稅罰鍰二六七、七○○元部分而為審判，合先說明。
二、次查原告於七十八年九月十六日委由康迅企業有限公司向被告申報自美國進口汽
    車乙批（報單號碼：第ＡＡ＼ＢＣ＼七八＼七六○八＼九一一二號），經稅放後
    ，財政部關稅總局驗估處依檢舉資料，函請駐外單位查證結果，發現原告持以報
    價之國外供應商所簽發票，載列價格係配合原告開發信用狀金額之部分貨款，其
    餘貨款另由原告電入國外供應商帳戶內，認為原告以不實發票虛報貨物價格，
    逃漏關稅及貨物稅。其中逃漏貨物稅四九、○七五元。以上事實，業經被告處分
    ，原告一再訴願，並提起行政訴訟，均遭決定或判決或裁定駁回，確定在案，且
    為兩造所不爭執。按「凡產製、採鍊、運儲、銷售或代客買賣應徵貨物稅之公司
    ．．．有左列行為之一者，沒入其貨物並處比照所漏稅額二倍至十倍之罰鍰，其
    觸犯刑事部分，應依刑法處斷。一、．．．十四、國外輸入之應課貨物稅貨物，
    於進口時，不遵規定報請完稅或免稅者。前項漏稅貨物如已出售不能沒入者，除
    依法處罰並追繳貨價外，仍責令補稅．．．。」，「納稅義務人有左列情形之一
    者，除補徵稅款外，按補徵稅額處五倍至十五倍罰鍰。一、．．．十、國外進口
    之應稅貨物，未依規定申報者。」七十九年一月廿四日修正前貨物稅條例第十八
    條第一項第十四款、第二項及修正後同條例第三十二條第十款定有明文。本件原
    告自國外進口汽車，未依規定申報，致逃漏貨物稅四九、○七五元。依上開規定
    ，除補稅外，尚應加以處罰。被告依八十五年七月三十日修正公布之稅捐稽徵法
    第四十八條之三規定，就上開前、後二規定比較其法定本刑（包含沒入處罰）及
    參考稅率後，選擇最有利於原告之七十九年一月二十四日修正公布之貨物稅條例
    第三十二條第十款規定，科處所漏稅額五倍之罰鍰二六七、七○○元，經核並無
    違誤。至於原告訴稱被告有制定估價標準，被告依規定估價核定後廠商如接受其
    增估，即無逃漏稅問題。且依關稅法第十二條第一項但書規定，進口貨物之可罰
    性因關稅機關之增估作業及進口人接受其增估結果完稅後而免除。況就現制，貨
    物稅採實質審查主義，完全由關稅局依職權審核，凡經核定完稅後，發現當時申
    報之完稅價格不實在，仍不得諭令補稅或課罰等情。經查原告所為主張各節，必
    須以據實申報貨物交易價格為前提，凡據實申報進口應稅貨物之交易價格，或不
    可歸責於進口人而不能確定其交易價格者，由關稅局依規定為估價，始有上開主
    張之結果，此即關稅誠實申報原則。本件原告申報進口貨物，所持之發票，列價
    配合原告信用狀之價格，其餘部分貨款則另以電方式入國外供應商帳戶，乃
    確定判決認定之事實。則原告提供不實發票申報進口貨物之事實明顯，其以不正
    當方法提供不實之價格資料，致使被告無法為正確之核價，明知而故陷行政處分
    錯誤，無保護之餘地。因此，本件乃一故意逃漏貨物稅之行為，與關稅法第十二
    條之二、第五條之一第一、二項規定及財政部六十六台財關第二三六七三號函釋
    之適用均不相符。再者，貨物稅條例第三十二條第十款與海關緝私條例第三十七
    條第一項第三款規定，兩者處罰之目的，違規構成要件不同，本案原告之行為同
    時違反該二條例，自應分別論處，尚與一事兩罰無涉，原告主張，並無可採。依
    上所述，原告以不實之發票申報進口貨物交易價格，逃漏貨物稅部分，被告本從
    新從輕原則，依七十九年一月二十四日修正公布之貨物稅條例第三十二條第十款
    ，科處所漏稅額五倍罰鍰，核屬適法。一再訴願決定，遞予維持，亦無不合。原
    告起訴意旨，不能認有理由，應予駁回。
據上論結，本件原告之訴為無理由，爰依行政訴訟法第二十六條後段，判決如主文。
中    華    民    國     八十九      年      一      月     二十八      日
                    行 政 法 院 第 五 庭
                                審 判 長 評  事      廖  政  雄
                                         評  事      趙  永  康
                                         評  事      沈  水  元
                                         評  事      林  清  祥
                                         評  事      姜  仁  脩
右  正  本  證  明  與  原  本  無  異
                                         法院書記官  郭  育  玎
中    華    民    國     八十九      年      一      月     二十九      日


司法院資訊處製作；財團法人民間司法改革基金會備份。
